臺灣臺北地方法院民事判決　　　　　　　94年度勞訴字第31號
原　　　告　乙○○
訴訟代理人　張仕賢律師
被　　　告　美商默沙東藥廠股份有限公司
　　　　　　　　　　　　樓
法定代理人　甲○○
訴訟代理人　黃靜嘉律師
複代理人　　李孟融律師
　　　　　　林惠文律師
上列當事人間請求給付資遣費等事件，本院於中華民國九十四年
六月二日言詞辯論終結，判決如下：
    主    文
原告之訴及假執行之聲請均駁回。
訴訟費用由原告負擔。
    事實及理由
一、原告主張：其自民國 (下同)84年5月22日起任職於被告美商
    默沙東藥廠股份有限公司 (下稱美商默沙東公司)擔任業務
    員工作，負責向醫療院所推銷被告製造之專利藥品，93年11
    月1日被告將其調職台中縣負責該縣小型醫療診所之藥品推
    銷工作，其並於93年11月起即努力拜訪台中縣之小型診所。
    因被告所銷售之最新止痛藥「Vioxx」 (偉克適)回收下架造
    成被告之巨額損失，並產生多餘人力，且適逢我國將於94年
    7 月1日施行勞工退休新制，被告公司人事成本勢將增加，
    被告為節省人事成本，遂於93年11月間解僱三位資深員工 (
    年資分別為8年、9年及16年)，而其之年資將近10年，將造
    成被告公司人事成本之負擔，被告遂於93年11月25日以其在
    93年11月8日至15日連續無故曠職為由，依據勞動基準法 (
    下稱勞基法)第12條第1項第6款規定終止二造間僱傭契約，
    並交付其「終止僱傭通知書」及「終止契約付款條PAYMENT
    SLIP FOR TERMINATION」各1紙。惟其並無曠職之行為，被
    告指稱其無故連續曠職8日並得終止勞動契約與事實不符，
    被告片面終止契約之行為違反勞動基準法第12條之規定，應
    屬無效，兩造間僱傭契約仍繼續存在，且被告違法將其解僱
    之行為已嚴重損害其工作權，其遂於93年12月13日發函通知
    被告，依據勞基法第14條第1項第6款規定終止二造間勞動契
    約 (被告業於93年12月14日收受)。並依勞基法第14條第4項
    及第17條規定，請求被告給付資遣費新台幣 (下同)652,625
    元；另依民法第487條前段規定，請求被告補給93年11月26
    日至93年12月13日之工資40,860元；及依民法第184條第1項
    前段及第195條規定，請求被告賠償侵害其名譽權及信用權
    之非財產上損害693,485元。共計1,386,970元等語。並聲明
    ：(一)被告應給付原告1,386,970元及自起訴狀繕本送達被告
    之翌日即94年1月25日起至清償日止，按年息5%計算之利息
    。(二)願供擔保，請准宣告假執行。
二、被告則以：原告係因無故曠職等原因，經伊以違反勞基法第
    12條1項第6款規定終止雙方勞動契約，伊終止勞動契約實因
    原告無任何執行勞務事證，復無任何應交報告得以輔助其勤
    務狀況，原告又無法提出其提供勞務之合理說明，故認定其
    曠工情節而終止勞動契約，於法並無不合。兩造間之僱傭關
    係已消滅，伊自無須給付原告資遣費及補發任何工資。且原
    告既係因有連續曠職三日以上等違反勞動契約及工作規則而
    經依法終止僱傭契約，伊亦無任何不實陳述足以譭原告名譽
    之處，伊亦無須給付原告損害賠償等語，資為抗辯。並聲明
    ：(一)駁回原告之訴及其假執行之聲請。(二)如受不利益判決，
    願供擔保請准宣告免為假執行。
三、兩造不爭執之事實：
(一)原告自84年5月22日起任職於被告公司擔任業務員工作，負
    責向醫療院所推銷被告公司製造之專利藥品，93年11月1日
    被告將原告調職台中縣負責該縣小型醫療診所之藥品推銷工
    作。
(二)被告於93年11月25日以原告在93年11月8日至15日無故連續
    曠職為由，依據勞基法第12條第1項第6款規定終止與原告間
    之僱傭契約。
(三)原告於93年12月13日發函通知被告，依據勞基法第14條第1
    項第6款規定終止勞動契約，經被告於93年12月14日收受。
(四)原告任職被告公司擔任業務員期間，上下班均無需打卡或簽
    到。
(五)原告之直接主管江木蘭及再上級主管邱建智於原告曠工期間
    ，曾撥打被告配發給原告之「0000-000000」號碼手機，惟
    均連絡不到原告。並未撥打原告名片上及「MSD中區員工通
    訊錄」上所記載之「0000-000000」號碼手機聯絡原告。
四、得心證之理由：
    本件兩造間主要之爭執點在於：原告於93年11月8日至11月
    15日間有無繼續曠職三日以上之事實？經查：
  (一)原告主張其原負責向醫療院所推銷被告製造之專利藥品，93
    年11月1日被告將其調職台中縣負責該縣小型醫療診所之藥
    品推銷工作，其並於93年11月起即努力拜訪台中縣之小型診
    所等語。並提出診所名單一件為證 (見本院卷第80頁)。然
    為被告所否認。查被告否認原告有於上開期間出勤工作，屬
    消極事實，原告主張其於上開期間有出勤工作，則屬積極事
    實，依舉證責任分配之原則，自應由主張該有利於己之積極
    事實之原告負舉證責任 (民事訴訟法第277條前段規定參照)
    。而查，原告係至94年5月5日本院言詞辯論時始提出上開診
    所名單，距其為被告終止僱傭契約時已相隔半年之久，且其
    上除記載二十九家診所之名稱外，並未記載地址，亦未記載
    任何聯絡電話或負責人之姓名，及究於何日拜訪何家診所，
    已難採信；況原告如確曾於上開期間工作拜訪過各該診所，
    則其豈有不於被告93年11月18日調查其上開期間之行蹤時，
    即時提出為證之理，足見原告所提出之該診所名單尚難據為
    認定原告於上開期間曾拜訪過之客戶之有利證據。
  (二)按雇主應置備勞工簽到簿或出勤卡，逐日記載勞工出勤情形
    。此項簿卡應保存一年。勞基法第30條第3項固定有明文。
    而查，本件原告任職被告公司擔任業務員期間，上下班均無
    需打卡或簽到。此為兩造所不爭執。自無從責由被告提出勞
    工簽到簿或出勤卡，以證明原告之出勤情形，原告以此主張
    有無曠職應由被告負舉證責任云云，即無可取。
  (三)次按被告雖未要求業務人員出勤須打卡，惟並非表示業務人
    員不用上班服勞務，如業務人員確未依規定出勤服勞務者，
    自仍構成曠職問題。雇主即得依曠職之規定予以懲處。而查
    ，依被告公司規定，業務人員雖不需上下班打卡或簽到 (退
    )，惟仍須填具call report(電話訪談報告)、交付weekly
    plan and report(每週報告及下週計劃)，並向主管說明工
    作情形，以控管業務人員之工作，此為原告所不否認。而查
    ，原告任職被告公司多年，對此規定程序應知之甚詳，惟其
    於93年11月8日起連續7日經被告表示無故無法聯繫期間，並
    未繳交任何上開報告。亦為原告所不否認。足見原告確有違
    反被告上開有關業務人員須填具call report(電話訪談報告
    ) 、交付weekly plan and report(每週報告及下週計劃)，
    並向主管說明工作情形之規定，自足以影響被告對於業務人
    員工作情形之控管。
  (四)原告雖主張被告公司業務員之首要工作在於推廣藥品，call
    report(電話訪談報告)及weekly plan and report(每週報
    告及下週計劃)二項報告之製作，根本沒有強制力，其任職
    被告公司9年多時間，亦斷斷續續製作該二項報告，且主管
    亦不強制其必須按時製作繳交及被告之答辯狀亦自認「依原
    告歷來之工作狀況，渠不依工作規則提交報告所在多有，被
    告亦未因此認定其曠職」等語，亦可證明其任職於被告公司
    期間，有關工作規則中規定業務人員須按時繳交call
    report、weekly plan and report等報告一節，不具有強制
    力。其任職被告公司期間很少按期繳交call report、
    weekly plan and report等報告，但93年初時仍獲頒92年度
    傑出表現獎，顯見被告對於業務員根本不重視call report
    、weekl y plan and report等報告之繳交，被告所重視者
    乃是業務員之績效而已云云。惟查，原告縱有如其所述於其
    任職被告公司9年多時間，僅斷斷續續製作該二項報告，其
    主管亦不強制其必須按時製作繳交之情事，及被告自認依原
    告歷來之工作狀況，不依工作規則提交報告之情形所在多有
    ，被告亦未因此認定其曠職等情屬實，亦僅能證明依原告過
    去之工作情況，被告並未強制要求須依工作規則提交上開報
    告，及對於未依規定繳交執告之業務人員，未因此認定為曠
    職等情，惟尚不足證明被告已同意原告於上開93年11月8日
    起連續7日無故經被告無法聯繫期間，亦不須繳交任何上開
    報告。此由被告之員工即原告之直接主管江木蘭於2004(93)
    年11月11日所發予原告之電子郵件中表明要求原告準時遞交
    每週計畫和報告等情，即可得知 (見本院卷第11頁)，足見
    原告主張被告有關工作規則中規定業務人員須按時繳交call
    report、weekly plan and report等報告一節，不具有強制
    力云云，與其是否有出勤工作之間，尚無必然關係。
  (五)原告另稱其任職被告公司期間很少按期繳交call report 、
    weekly plan and report等報告，但93年初時仍獲頒92年度
    傑出表現獎，顯見被告對於業務員根本不重視call report
    、weekly plan and report等報告之繳交云云，並以被告所
    提之「2003年執行計畫表」、「2003年半年度評估表」、「
    2003年年度績效評估表」、「2004年個人執行表」，原告如
    未能如期繳交前述報告，亦僅列為公司年度計畫目標、檢討
    方向項目，與其業績之達成及業務之執行，並無絕對相關，
    此觀諸被證3「2003年執行計畫表」中第一大項第9點明示「
    Reports are initiated accurately and timely（應確實
    並準時繳交報告）」，及提出其獲頒92年度傑出表現獎照片
    二張為證 (見本院卷第87、88頁)，雖為被告所不爭。惟其
    並未能舉證證明其所以獲頒上開年度傑出表現獎，與其任職
    被告公司期間很少按期繳交call report、weekly plan and
    report等報告之間有關，是亦不得僅以其93年初時仍獲被告
    頒發92年度傑出表現獎，遽認被告對於業務員根本不重視
    call report、weekly plan and report等報告之繳交，原
    告所稱亦無可取。
  (六)原告又稱其任職被告公司擔任業務員期間，上下班均並不需
    打卡，也不需要每日回到公司向主管報告業務內容（一般是
    一個月開一次業務會議）；且因為業務員之工作具有高度的
    彈性，所以縱使在假日服務客戶或在晚上服務客戶或與客戶
    應酬或開車載送客戶，均不能向被告請領加班費，所以業務
    員本來就沒有所謂曠工的問題；更何況被告公司根本沒有規
    定「未回覆公司電話即視為曠工」，亦沒有規定「未製作
    call report(電話訪談報告)及weekly plan and report(每
    週報告及下週計劃)二項報告，即視為曠工」之工作規則，
    ，被告以其在93年11月8日至15日間未回覆主管江木蘭的電
    話與電子郵件，亦未製作「call report(電話訪談報告)」
    及「weekly plan and report(每週報告及下週計劃)」二項
    報告等情，而認定其自93年11月8日至15日期間連續曠工8日
    ，並沒有任何根據云云。惟查，受僱人之工作內容為何，及
    是否可請領加班費等，均係勞雇雙方依契約約定或依相關工
    作規則之約定而定，縱因業務員之工作具有高度的彈性，受
    僱人亦不得以縱使在假日服務客戶或在晚上服務客戶或與客
    戶應酬或開車載送客戶，均不能向雇主之被告請領加班費，
    即謂業務員無所謂之曠職問題，原告所稱仍非可取。
  (七)原告另稱其多年均以「0000-000000」號行動電話作為業務
    聯繫使用，嗣被告雖於93年7、8月間另配發「0000-000000
    」號行動電話予其使用，惟被告於印製給原告之名片上則同
    時記載「0000-000000」及「0000-000000」號行動電話號碼
    ，且被告台中分公司於2004年10月26日印製給台中分公司所
    有人員之「MSD中區員工通訊錄」上，亦載有「0000-000000
    」號行動電話號碼，故其直接主管江木蘭及再上級主管邱建
    智均知「0000-000000」號行動電話為聯絡原告之方式，惟
    其直接主管江木蘭及再上級主管邱建智於所聲稱之原告失聯
    期間聯絡原告時，卻故意只撥打被告配發之「0000-000000
    」號碼手機，而不撥打「MSD中區員工通訊錄」上所記載之
    「0000-000000」號碼手機，或是撥打其家中電話00-000000
    00號，或以傳真方式通知原告，其企圖造成原告失聯之假象
    ，並用以使原告遭解僱之用心，灼然至明。及其於93年11月
    8日至15日間未收發電子郵件，乃於93年11月2日才接手新業
    務後推廣業務困難，每日煩惱業務推廣困難及擔心無法達到
    業績要求，無暇收發電子郵件所致云云。並提出名片2張 (
    影本及正本)及2004「MSD中區員工通訊錄」1張為證(見本院
    卷第35、36頁)，並為被告所不爭執，堪認為真正。惟查，
    被告之直接主管江木蘭及再上級主管邱建智於前開期間縱均
    僅撥打被告配發給原告之「0000-000000」號碼手機，而未
    撥打上開原告名片上及被告公司「MSD中區員工通訊錄」上
    所記載之「0000-000000」號碼手機或原告之住家電話聯絡
    原告，亦僅係說明被告未盡聯絡原告之能事而已，仍無從以
    此即證明原告於上開期間確有出勤工作之證據，是原告所稱
    仍無可取。
  (八)綜上，原告既未能舉證證明其於93年11月8日至11月15日間
    有出勤工作之事實，從而，被告以原告自93年11月8日起即
    無故無法聯繫，經其主管即台中分公司業務副理江木蘭多次
    以電話聯繫、語音留言或以電子郵件聯絡原告，均未獲原告
    回應，直至同年月18日原告始與其主管聯繫，原告於與其主
    管面談時亦無法陳述其所從事之業務工作為何，其雖聲稱撥
    打數通電話給地區醫師，惟並無法指出醫師姓名及醫院所在
    區域，且原告於失聯期間，亦未繳交call report(電話訪談
    報告)及weekly plan and report (每週報告及下週計劃)等
    情，既經論述如上，並有被告所提出之電子郵件5封 (中、
    英文)、被告2003年年度工作計劃表、2003年年中評估表、
    2003年年度績效評估表、2004年個人評估表各1份為證，原
    告既無任何執行勞務事證，復無任何應交報告得以輔助勤務
    狀況，又無法提出其提供勞務之合理說明，因而認定原告有
    繼續曠職三日以上之事實，並依勞基法第12條第1項第6款「
    勞工無正當理由繼續曠工三日，或一個月內曠工達六日者，
    雇主得不經預告終止契約。」之規定，於93年11月25日不經
    預告終止與原告間之僱傭契約，於法尚無不合。兩造間之僱
    傭關係既已於93年11月25日經被告合法終止而消滅，自無須
    給付原告資遣費及補發任何工資。從而，原告主張其嗣於93
    年12月13日再以存證信函通知被告終止僱傭契約，即非合法
    ，其主張依據勞基法第14條第4項準用第17條規定，請求被
    告給付資遣費652,625元、及依民法第487條前段規定，請求
    被告補給93年11月26日起至93年12月13日止之工資40,860元
    云云，即非有據。
  (九)又原告既係因有連續曠職三日以上等違反勞動契約及工作規
    則之情形，而經被告依法終止僱傭契約，業據論述如上，被
    告以原告繼續曠職三日以上而未經預告終止與原告之僱傭契
    約，自亦無任何不實陳述足以譭原告名譽之可言。原告雖另
    主張被告於93年11月25日以其在93年11月8日至15日連續無
    故曠職為由，依據勞基法第12條第1項第6款規定終止二造間
    僱傭契約，並交付其「終止僱傭通知書」及「終止契約付款
    條PAYMENT SLIP FOR TERMINATION」各1紙，係因被告所銷
    售之最新止痛藥「Vioxx」 (偉克適)回收下架造成巨額損失
    ，並產生多餘人力，且適逢我國將於94年7 月1日施行勞工
    退休新制，被告公司人事成本勢將增加，被告為節省人事成
    本，遂於93年11月間解僱三位資深員工（年資分別為8年、9
    年及16年），而其年資將近10年，將造成被告公司人事成本
    之負擔所致，然為被告所否認，原告復未能舉證以實其說，
    其主張被告公司指控其曠職之文字，在客觀上，自足使社會
    上對原告之評價貶損，被告之行為不法侵害原告之名譽權及
    在職業市場上之信用權，依法仍應負賠償之責任云云，仍非
    可取。從而，原告主張被告違法終止兩造間僱傭契約，造成
    其工作權受損，主張依民法第184條第1項前段及第195條規
    定，請求被告賠償其名譽權及信用權之非財產上損害賠償
    693,485元云云，亦非有據。
五、綜上所述，被告辯稱原告繼續曠職三日以上，經伊依勞基法
    第12條第1項第6款規定，於93年11月25日不經預告終止與原
    告間之僱傭契約，於法尚無不合。兩造間之僱傭關係已經消
    滅等語，為可取信；原告主張其並無曠職之行為，被告片面
    終止契約違反勞基法第12條之規定，應屬無效，兩造間僱傭
    契約仍繼續存在，及被告違法將其解僱之行為嚴重損害其工
    作權，其遂於93年12月13日發函通知被告，依據勞基法第14
    條第1項第6款規定終止兩造間勞動契約，經被告於93年12月
    14日收受云云，則無可取，其主張依勞基法第14條第4項及
    第17條規定，請求被告給付資遣費652,625元；另依民法第
    487條前段規定，請求被告補給93年11月26日至93年12月13
    日之工資40,860元；及依民法第184條第1項前段及第195條
    規定，請求被告賠償侵害其名譽權及信用權之非財產上損害
    693,485元，共計1,386,970元，及加計自起訴狀繕本送達被
    告之翌日即94年1月25日起至清償日止，按年息5%計算之利
    息云云，即非有據，不應准許。
六、本件事證已臻明確，兩造其餘攻擊或防禦方法及未經援用之
    証據，經本院斟酌後，認為均不足以影響本判決之結果，自
    無逐一詳予論駁之必要，併此敘明。
七、原告之訴既經駁回，其假執行之聲請亦失所據，應併予駁回
    。
八、訴訟費用負擔之依據：民事訴訟法第78條。
中　　華　　民　　國　　94　　年　　6 　　月　　24　　日
                  勞工法庭    法    　官　張明輝
以上正本係照原本作成
如對本判決上訴，須於判決送達後20日內向本院提出上訴狀
中　　華　　民　　國　　94　　年　　6 　　月　　27　　日
                     　　　　 法院書記官　周其祥
